【裁判字號】    98,重訴,502
【裁判日期】    990830
【裁判案由】    返還支票
【裁判全文】
臺灣臺中地方法院民事判決  98年度重訴字第502號
原      告  丙○○
訴訟代理人  鄭旭廷律師
被      告  乙○○
訴訟代理人  黃秀蘭律師
當事人間返還支票事件，本院於99年7月26日言詞辯論終結，判
決如下：
    主    文
被告應返還附表所示之四張支票正本予原告。
訴訟費用由被告負擔。
本判決於原告以新台幣陸佰陸拾柒萬元供擔保後，得假執行，如
被告以新台幣貳仟萬元為原告預領擔保，得免為假執行。
    事實及理由
一、原告起訴主張：
  (一)被告原為寶豐精密事業股份有限公司（以下簡稱寶豐公司）
    董事長，原告原為寶豐公司總經理，因寶豐公司自民國（下
    同）97年下半年發生經營困難，被告出賣其個人及其家族持
    有之寶豐公司股份予原告，並轉讓經營權。
  (二)雙方洽談過程中，原告為補貼被告所稱其以個人房地向安泰
    銀行之貸款，遂同意支付新台幣（下同）2000萬元予被告，
    原告並於98年3、4月間簽發如附表所示之支票4張（以下簡
    稱系爭支票）予被告，並共同委任冠恆聯合會計師事務所保
    管系爭支票。
  (三)兩造於98年4月30日簽訂「合約變更同意書」，由被告授權
    其女兒陳忻簽訂，其中第2條約定：「原乙○○持有之乙方
    代表丙○○開立四張新台幣伍佰萬元正，合計貳仟萬元之支
    付房屋貸款支票，於股權轉換登記及銀行放款完成後（截止
    2009/5/31日計），交換由乙方新開立為期三年共28期支票
    如下：大陸麗城別墅101依新台幣參佰萬元抵價。第壹年分
    12期每期/每月新台幣貳拾萬元正，合計貳佰肆拾萬元正。
    第貳年分12期每期/每月新台幣參拾萬元正，合計參佰陸拾
    萬元正。第參年分4期每期/每月貳佰柒拾伍萬元正，合計
    壹仟壹佰萬元正」。
  (四)兩造於98年5月27日兩造再簽訂「股份轉讓暨經營協議書」
    ，第2條約定：「乙方（即原告）同意給付甲方（即被告）2
    千萬元，以補貼甲方以其房地向安泰銀行之借款：(一)大陸東
    莞市常平鎮101麗城別墅300萬元抵價。(二)簽約後第1年分12
    期，以每月為1期，每期給付20萬元，合計240萬元。(三)第2
    年以後，以每月為1期，每期給付30萬元，至清償完畢為止
    。(四)寶豐公司日後獲利超過6%時，乙方應提前清償前述款項
    」，此約定僅係變更98年4月30日簽訂之「合約變更合意書
    」之2000萬元給付條件，並無礙原告以新給付方式交換系爭
    支票之意旨。
  (五)現除大陸麗城別墅已由被告占有使用外，截至98年9月底原
    告已依約給付90萬元予被告。兩造就系爭2000萬元既已約定
    按「股份轉讓暨經營協議書」第2條之規定方式為給付，被
    告自無權再占有系爭支票，爰依所有物返還請求權及不當得
    利返還請求權，請求被告返還系爭支票。
  (六)聲明：被告應返還附表所示之4張支票正本予原告；原告願
    供擔保，請准宣告假執行。
二：被告則以：
  (一)原告簽發系爭支票與原告同意支付2000萬元予被告以補貼上
    開貨款，係屬二事，非以簽發系爭支票之方式支付該2000萬
    元。原告另依股份轉讓暨經營協議書第2條之規定為給付，
    並無重複給付之事實。
  (二)兩造約定由原告補貼2000萬元予被告，係於98年5月27日兩
    造所簽訂之股份轉讓暨協議書第2條所約定，原告自無可能
    於98年3、4月間即簽發支票予被告。
  (三)原告與訴外人陳忻簽訂合約變更同意書，雖陳忻為被告之女
    ，然陳忻以自己名義簽名，且並未表明代理之意旨，而被告
    並不知情，亦未向原告表示其授與代理權予陳忻，依民法第
    170條第1項規定，非經被告承認，亦不生代理之效力，是該
    同意書對被告並無拘束力。
  (四)聲明：原告之訴駁回；被告願供擔保免予假執行。
三、兩造不爭執之事項：
  (一)兩造於98年4月13日簽定「公司增資協議書」。
  (二)兩造於98年4月13日委託冠恆聯合會計師事務所保管系爭支
    票4紙（原證2）。
  (三)兩造於98年5月27日再簽訂「股份轉讓暨經營協議書」（原
    證5)。
  (四)被告於98年4月13日收受原告所提出之原證6所示之支票2紙
    。
  (五)被告曾將原證6所示之2紙支票提示未獲兌現，於98年4月30
    日同意原告另行簽發原證7所示之2紙支票換回原證6所示之2
    紙支票，並由被告之女陳忻前往與原告進行換票行為。
  (六)被告確有提領原告提出原證7所示之2紙支票所載金額1000萬
    元。
  (七)陳忻確於原告所提原證3合約變更同意書之「授委託人」處
    簽名。
四、本件爭點：
  (一)原告所簽發之如原證2之系爭4紙支票是否即為原告為補貼被
    告以其房地向安泰銀行借款所簽發？
  (二)被告是否授權陳忻與原告簽立如原證3之98年4月30日之合約
    變更同意書？
  (三)被告兌領原告所提出之原證7之2紙支票之行為，是否即為履
    行原證3之合約變更同意書第1條約定之事項？
五、得心證之理由：
  (一)原告所簽發之如原證2之系爭4紙支票是否即為原告為補貼被
    告以其房地向安泰銀行借款所簽發？
  1.本件原告主張所簽發之如附表所示之系爭4紙支票是原告為
    補貼被告以其房地向安泰銀行借款所簽發，業提出「合約變
    更同意書」及「股份轉讓暨經營協議書」各1份為證，依前
    述「股份轉讓暨經營協議書」第1條記載「買賣金額與股份
    數量」規定，原告總計買受被告及其家族名下之寶豐公司67
    %股份，買賣金額為1億3000萬元。其中1億元已由原告以增
    資方式進入寶豐公司。另1000萬元已經被告兌領，又因被告
    之亡夫陳晴祺生前積欠原告2000萬元，故由被告以轉讓寶豐
    公司股權之方式折抵該欠款。且原告已全數取得被告及其家
    族轉讓之寶豐公司67%股份。因此，兩造買賣之股金與股份
    均已依約履行完畢，應可認定。
  2.再參諸卷附「合約變更同意書」第2條約定記載：「同意原
    乙方（即原告）開立2000萬元正給乙○○房屋貸款支票轉換
    成寶豐公司支票方式：原乙○○持有之乙方代表丙○○開立
    四張500萬元正，合計2000 萬元正之支付房屋貸款支票，於
    股權轉換登記及銀行放款完成後（截止2009/5/31日計）)，
    交換有乙方新開立為期三年共28期支票如下」；又卷附「股
    份轉讓暨經營協議書」第2條亦約定「乙方（即之原告同意
    給付甲方2000萬元，以補貼甲方（即被告）以其房地向安泰
    銀行之借款」等語，且參諸原告已依約給付1億3000萬元購
    股出資等情觀之，原告主張如附表所示之系爭4紙支票是原
    告另行為補貼被告以其房地向安泰銀行借款所簽發，應屬有
    據。
  3.又證人即民間公證人甲○○到庭結證稱：「（提示原證二委
    任書以及被證一公司增資協議書並交付閱覽，這二份文件你
    是否知道？）答：這兩份文件知道。委任書並非我草擬，增
    資協議書則是我擬的，在定稿當時雙方都還有修改。」、「
    （本件你是受何人委託？你為何處理系爭協議書？）答：我
    是高雄的公證人，不能越區執行業務，但因該公司出資人蔡
    清郡是我的好友，他請我在本件協助提供諮商，是以我在雙
    方簽立增資協議書的時候我也在場。」、「（你是否知道原
    告方面有提出四張支票交給會計師保管之事？）答：我知道
    。本件事情我曾經協同到寶豐公司三次，一次是有關於買賣
    條件的協商，第二次則是關於這四張支票交付以及增資事項
    ，第三次則是協助出資方與銀行團協商，所以本件我很清楚
    。系爭四張支票交付的目的是因為除了當時雙方所約定增資
    的款項之外，被告本人聲稱他自己本身的房產曾經貸款，款
    項借貸給公司，房貸的項目本來由公司另外列帳支付，但公
    司已經面臨流動性的問題，被告擔心自己的房產會被查封拍
    賣，是以要求出資方除了增資的款項之外，另外要補貼他以
    自己房產抵押款項借貸給公司的二千萬元，所以這四張支票
    開立就是原告要補貼被告房產抵押款項借貸給公司的那二千
    萬元，當時是交給會計師的原因就是此二千萬元的履行雙方
    後續還需要進行減資、增資事宜完成之後才履行，所以才交
    給中立的第三人會計師保管，而非交給被告保管。」、「（
    之後雙方訂約的情形你是否知情？）答：在支票交付後，雙
    方的協商我就沒有再參與，我只有參與公司與銀行團的協商
    。」、「（原告訴訟代理人：系爭四張支票是否為買賣股權
    的對價？）答：不是，並非買賣股權的對價，股權的部分是
    減資後再增資，直接作為公司的新進資本，而非分配給股權
    ，與一般的股權買賣不同。系爭支票的目的就如同我剛才所
    述係對於被告房產抵押貸款借貸與公司的補償。」、「（就
    股權的部分，原告沒有需要再支付與被告的款項嗎？）答：
    公司本身是有價值，但是如果考慮到公司流動性的部分則是
    沒有市場價值，而銀行團需要有資金擔保，而非分配給股東
    ，是以當時考量的基準就是減資後再增資，新進的資金都是
    作為公司的資產，日後公司營運上了軌道，公司的價值自然
    就會提高，股東的股權就會有價值，被告是舊股東，他的部
    分也是基於如此的考量，支票的給付純粹是房貸抵押貸款的
    補償。」、「簽約當時我確實有在場，契約記載是98年4月
    13 日，但是簽約時間是否就是該日，我無法確認，但是會
    計師代表確實有在場。」、「（被告訴訟代理人：被告是否
    在簽約當時向你表示房屋補貼事宜？）答：我剛才陳述我就
    本件有三次到寶豐公司，被告向我提出房貸補貼事宜是在第
    一次就提出，也就是在簽約之前。」、「（被告訴訟代理人
    ：你係為專業公證人，為何沒有在增資協議書以及委任書上
    載明此事？為何沒有作備忘錄？）答：委任書並非由我草擬
    的，至於增資協議書就專業觀點，應僅就增資事項為記載，
    支票補償的部分是增資執行的前提，但是與增資事項並沒有
    關連，所以沒有在協議書上載明。除了執行公證業務，認證
    作成公證書之外，並不需要製作備忘錄。」、．．．「（被
    告訴訟代理人：對於支票的部分為何都沒有書面紀錄？）答
    ：當初我對於這部分提供過意見，我希望就票據保管的部分
    作成更明確的記載，但是因為莊先生說會計師事務所就是未
    來公司執行會計業務的事務所，可以信任，不須要再做這方
    面的記載。」、「（被告訴訟代理人：你剛才證述因為公司
    流動性的問題，所以需要先減資再增資，就股東的權益就不
    會受到影響，所以就股權的部分當時莊先生就不需要再給被
    告任何款項嗎？）答：是的。」、「（被告訴訟代理人：倘
    若照你的說法，後來股價上來的時候，舊股東的權益不變，
    但是當股價上來之後，被告已經過戶給莊先生的那百分之六
    十七的股權，這部分難道部需要補償？如何補償？）答：我
    並沒有說舊股東權益不變，且雙方當時都是基於本身的利益
    來簽訂該份契約，利益的認定有二種情況，一種是實質利益
    增加，一種則是預期損害減小，如果不簽訂這份增資協議書
    的話，舊股東縱使持有百分之百的股權，但是面臨流動性的
    問題公司也會倒閉，資產還是不足以抵償負債，而且被告本
    人自己也是銀行貸款的連保人之一，就是有股權價值也是零
    ，且公司倒閉後，而需要連帶負擔公司債務，減資後增資就
    是要解決公司當時流動性的問題，所以雖然舊股東的股權減
    少，但是預期的損害也減少，甚至公司獲利之後，實質的利
    益也有增加的可能，所以在這樣的基礎上，才有雙方協商簽
    訂協議書的可能性。」等語（詳參本院99年6月10日言詞辯
    論筆錄）。依甲○○上開證述內容，其就本件股份買賣之投
    資有多次參與會商，而原告向被告洽購股份時，除給付價金
    購買股份外，亦同意以系爭4紙支票之2000萬元補貼被告以
    其房地向銀行借款所生損害而簽發，足證系爭支票確為補貼
    被告所稱以其房地向安泰銀行之借款，並非兩造股權買賣之
    對價。
  4.至卷附原證11之投資意向書第8條規定：「Trade Up之盈餘
    ，雙方同意以其得受分配之部分，補足至2000萬元整予負責
    人乙○○，其中1000萬元乙○○同意借與寶豐營運使用，為
    期六個月（由乙方出具六個月期票）」。此Trade Up公司係
    寶豐公司設立之境外公司，為兩造不爭執，原告主張該2000
    萬元即為本件2000萬元之補貼款項，僅因2000萬元係補貼被
    告房貸之金額，因雙方擔心以公司名義付款，恐涉違法，故
    嗣後改由原告個人付款，參諸卷附投資意向書第5條規定：
    「綜合本意向書之第二、三、四條，於完成增資登記後，乙
    方及其指定之第三人共取得公司所有股權之67%」，更足以
    佐證該投資意向書第8條規定之補貼予被告房貸2000萬元，
    並非股權轉讓之對價，而係原告另行贈與被告。且被告就
    Trade Up公司確有盈餘存在，被告依其股份得分配2000萬元
    之事實，復未有任何舉證，足認該「Trade Up之盈餘」乃係
    兩造為補貼2000萬元特意虛設之名目無誤，被告抗辯：如附
    表所示系爭2000萬元支票之交付係原告為支付股權買賣對價
    ，實無可採。
  (二)被告是否授權陳忻與原告簽立如原證3之98年4月30日之合約
    變更同意書？
  1.依卷附之「合約變更同意書」其當事人欄，甲方黃淑齡欄下
    ，授委託人處有證人陳忻之簽章，乙方則有原告之簽名，顯
    見陳忻係以被告代理人身份與被告簽署「合約變更同意書」
    無誤。又證人陳忻固到庭陳證：「（提示98年4月30日之合
    約變更同意書，並交付閱覽，是否為你所簽？）答：是的。
    當天我是去公司要換母親交給我1000萬元跳票的支票，結果
    到了那邊之後，對方說一定要換票，不然會有狀況，我到了
    那邊已經是三點三十分，對方一直拖，說要簽了之後才可以
    將票據換給我，我跟對方說可不可以拿回去先問一下母親，
    當天我有看過該份同意書，我看同意書上面第一項有寫到換
    票的事情，且對方說已經跟母親講好了，對方也說我是母親
    的女兒可以代表母親簽名沒有關係，所以我就簽了。」、「
    （當天是否有換票？）答：當天就是換面額各五百萬元支票
    二張，換的是直接可以兌現的銀行票據，就如合約書上所寫
    的第一項。」、「（原告訴訟代理人：陳忻簽約當天寶豐公
    司的丁○○是否有在現場？）答：他有在現場。」、「（原
    告訴訟代理人：當場丁○○跟你說了什麼？）答：他跟我講
    了很多，合約還沒有簽的時候，他就跟我說二千萬元要分幾
    期幾期支付，但我不知道他講的是什麼，我只知道有二千萬
    元的事情，而且他有告訴我說他有電話跟母親溝通過了，母
    親交代我的就是去換票，沒有跟我說二千萬元的事情。」「
    （原告訴訟代理人：原證六這二張支票是就是當時跳票的那
    二張，原證七的這二張支票是否就是後來換票的這二張？）
    答：原證六的部分我已經不確定是否就是原來跳票的那二張
    ，原證七的部分因為其上的簽名是我簽的，應該就是後來換
    票的那二張沒有錯。」等語（99年4月22日言詞辯論筆錄）
    按陳忻為被告之女，其已成年而非智識不足之人，簽約當日
    ，被告更將千萬元之支票委由陳忻持往與原告換回同額之台
    灣銀行支票，更顯被告對陳忻之倚重。又系爭「合約變更同
    意書」條文第2條載明「同意原乙方開立2000萬元正給乙○○房屋貸款支票轉換成寶豐公司支票方式．．．」等語，其
    內容記載清楚，一般人得依其文字記載而明白其意義，陳忻
    豈會不識其內容？審諸陳忻受被告委任前來換取1000萬元之
    票據，且自陳就契約內容已加以審識，於閱覽內容後，再行
    於代理人欄簽名，如換票當日，陳忻僅銜命換票而未有其他
    任何授權，其何有代理被告簽署「合約變更同意書」之必要
    ？陳忻事後證稱：其未受被告之授權，私自無權代理簽署系
    爭「合約變更同意書」，顯係迴護被告之詞，實難遽採。
  2.另證人丁○○即寶豐公司的協理到庭結證稱：「（你在寶豐
    公司負責什麼事情？）答：管理處襄理。被告原來是寶豐公
    司的董事長，而原告則是寶豐公司大陸的副總。」、「（提
    示原證三合約變更同意書並交付閱覽，當時處理合約時，你
    是否在場？情形如何？）答：簽訂合約時我在場，當時在場
    人陳忻、我、原告以及我們公司以前吳董派過來的人，但是
    姓名我忘記了，當時因為被告身體不舒服，所以由他女兒過
    來，當時主要是要談換票的事情。」、「（提示原證六、七
    並交付閱覽，你所講的換票，是否就是卷附這四張票？）答
    ：是的，就是原證六的支票沒有兌現，所以拿原證七的票來
    換。當時股份的轉讓原告當初就是開出四張共計二千萬元的
    支票放在被告那裡，原證六、七就是包含在內。」、「（提
    示原證二並交付閱覽，原證二的四張支票你是否知情？）答
    ：我只知道原告開了二千萬元的支票給被告。」、「（為何
    開立二千萬元的支票給被告？）答：我聽原告說因為被告有
    為了公司以個人房地抵押向銀行貸款的部分，原告要補貼被
    告這個部分所以開立的二千萬元的支票給被告，但是實際情
    形如何我不知道。」、「（當天原證三的合約變更同意書是
    由何人繕打的？提示原證三並交付閱覽）答：是我打的，我
    當天或是前一天有先與被告溝通過才打的，簽約的時候因為
    被告身體不舒服，由陳忻帶原告所簽發之二千萬元內的支票
    過來換的。」、「（簽合約變更同意書的時候，原來原告簽
    發給會計師保管的支是否已經交給被告了？）答：沒有，還
    是由會計師保管，我們當時簽約的用意只是在股權轉讓程序
    完成之後要還票。至於簽約當天我不太記得當天陳忻有無帶
    票過來換。」、「（當時陳忻是否有表示被告授權他來的嗎
    ？）答：當時我們有先打電話給被告，她說他身體不適，請
    他的女兒陳忻過來。」、「（原告訴訟代理人：原證二的系
    爭支票是否當初兩造在買賣股權的對價？）答：我不清楚。
    我知道的部分就是如同我剛才所講的，就是另外的補貼，但
    是實際怎樣我真的不清楚，因為我沒有參與整個過程，我知
    道的就是被告以房屋抵押貸款的部分而已。」、「（被告訴
    訟代理人：你證述當天被告身體不舒服，請他女兒過來，並
    且授權給他女兒，你知道授權的範圍如何？）答：我只知道
    當初已經談好了，被告因為身體不舒服，所以請陳忻過來，
    至於他們之間的授權關係我並不了解。」、「（被告訴訟代
    理人：你說前一天有與被告溝通，溝通的內容是涉及換票，
    還是合約的所有內容都有溝通到？）答：我所清楚的是我與
    被告方面溝通了二千萬元換二千萬元而已，其餘內容我不清
    楚。而且第一點的內容我真的想不起來了。」、「（被告訴
    訟代理人：你繕打完合約之後有無就書面契約再與被告確認
    ？）答：沒有。」、「（原告訴訟代理人：至於合約第二點
    的內容你是否有與被告事先溝通過？）答：這部分我確實有
    與被告事先溝通。」、「（原告訴訟代理人：當天談判過程
    ，你中間有無再打電話再與被告講合約的內容？）答：當天
    在場的還有那個我不知道姓名的公司執行長，他帶陳忻過來
    處理合約，所以我就沒有再就合約的內容與被告溝通，因為
    當初公司出狀況，被告就是請執行長來全權處理，當天他既
    然已經出面，我就沒有再與被告溝通，因為我認為該執行長
    已經代表公司。」、「（被告訴訟代理人：請你說明當初你
    就合約第二點的內容與被告溝通的情形？）答：我就是以原
    告所開出四張共計2000萬元面額的支票跟被告談換票的條件
    ，當初就是以大陸一間價值300萬元的房屋給被告，頭一年
    每月給被告20萬元，次年開始每年每月30萬元給被告，一直
    到將款項償還完畢為止，當時簽的合約大致上是如此。」、
    「（提示原證三並交付閱覽，合約變更同意書上所記載的內
    容，第三年分為四期，每月給付二百七十五萬元，此為當時
    所談的內容嗎？）答：是的。所以我剛才才說大致上，因為
    時間已久，有些細節我已經不太記得。」、「（你是否知道
    該合約之後處理情形？）答：我不知道，因為後來的事情我
    就沒有參與了。」等語（詳參本院99年3月18日言詞辯論筆
    錄），依丁○○上開證述內容，原告向其說明，因被告有為
    公司以個人房地抵押向銀行貸款，原告要補貼被告此個部分
    支出，故開立的2000萬元的支票給被告，並繕打系爭「合約
    變更同意書」，且於簽署契約前一日與被告聯繫溝通就原告
    所開出4張共計2000萬元面額的支票，跟被告談換票的條件
    ，並言明以大陸一間價值300萬元的房屋給被告，頭一年每
    月給付被告20萬元，次年開始每年每月30萬元給付被告，一
    直到將款項償還完畢為止，顯見系爭「合約變更同意書」簽
    署前，被告已知原告欲將補償其損失2000萬元之履行方式，
    由以附表示之支票發票日各給付500萬元，改為「合約變更
    同意書」所載之方式補償，且經被告同意後，被告方委請陳
    忻與原告簽署「合約變更同意書」加以確認無誤。
  3.另參諸卷附「股份轉讓暨經營協議書」，其第2條亦明載乙
    方同意給付甲方2000萬元，以補貼甲方以其房地向安泰銀行
    之借款等語，核與「合約變更同意書」第2條內容記載原告
    同意補貼被告2000萬元房屋貸款之原由相同，而詳細內容亦
    僅第3年後之清償方式有異，顯見「股份轉讓暨經營協議書
    」，其第2條僅係就原告同意補償被告2000萬元之清償方式
    同意改變而已，然其債之同一性（即原告同意給付被告2000
    萬元，以補貼被告以其房地向安泰銀行貸款損失）並無不同
    ，更明原告為補償被告而簽發如附表所示4紙支票之給付內
    容，已於98年4月30日經原告與被告以「合約變更同意書」
    ，變更為其他給付，其後再經兩造於「股份轉讓暨經營協議
    書」第2條再加以部分變更無誤。被告否認兩造就如附表所
    示4紙支票之給付內容，有所變更，自屬卸責之詞，實無可
    採。
  (三)被告兌領原告所提出之原證7之2紙支票之行為，是否即為履
    行原證3之合約變更同意書第1條約定之事項？
    另依卷附「合約變更同意書」第1條約定：「乙方代表丙○○新開立兩張台灣銀行即期支票（事實上係開立彰化銀行本
    行支票），各500萬元正與原甲方（即被告）持有兩張花旗
    銀行支票各500萬元正交換後，甲方同意以乙張500萬元正支
    票由本人兌現，另乙張500萬元正支票轉借寶豐公司作為營
    運週轉金使用．．．」。此參諸原告於98年4月13日確有開
    立兩張華僑銀行（後合併為花旗銀行）各500萬元支票予被
    告，惟被告加以兌領致原告跳票，原告亦有以兩張彰化銀行
    本行支票取回該二張跳票之支票，且該二張彰化銀行本行支
    票事後亦有兌現乙節，更明「合約變更同意書」係兩造合意
    簽署，且已履行一部分無誤，被告辯稱：實係基於兩造所簽
    訂之「公司增資協議書」所為約定之兌領簽約金行為，被告
    未換票時同意改變系爭2000萬元支票之給付方式，實無可採
    。
六、綜上所述，本件原告因承諾補貼被告2000萬元，而簽發如附
    表所示4紙支票作為給付之內容，惟該給付內容，已於98年4
    月30日經原告與被告以「合約變更同意書」變更為其他給付
    ，其後再經兩造於98年5月27日「股份轉讓暨經營協議書」
    第2條，再加以部分變更無誤。按兩造就補貼2000萬元之履
    行內容，既以契約變更其內容，被告同意原告以其他給付內
    容代替如附表所示4紙支票之給付，則被告持有如附表所示4
    紙支票之法律上原因即已消滅，而有不當得利，從而，原告
    本於不當得返請求權，請求被告返還如附表所示之4紙支票
    ，為有理由，應予准許。
七、本判決原告陳明願供擔保請准宣告假執行，經核無不符，爰
    糑定相當擔保金額，併准許之。
八、本件事實已臻明確，兩造其餘攻擊防禦方法，經審酌後，核
    與結論無涉，爰不一一贅述。
九、訴訟費用負擔：民事訴訟法第78條、第390條第2項。
中    華    民    國    99    年    8    月    30    日
                  民事第二庭    法  官  涂秀玲
附表：
┌─┬─────┬───┬────┬──────┬────────┐
│編│票據號碼  │發票人│金   額 │發票日(民國)│付款人          │
│號│          │      │(新台幣 │            │                │
├─┼─────┼───┼────┼──────┼────────┤
│一│AA0000000 │丙○○│五百萬元│98年10月15日│華僑銀行三民分行│
├─┼─────┼───┼────┼──────┼────────┤
│二│AA0000000 │丙○○│五百萬元│98年10月15日│華僑銀行三民分行│
├─┼─────┼───┼────┼──────┼────────┤
│三│AA0000000 │丙○○│五百萬元│99年4月30日 │華僑銀行三民分行│
├─┼─────┼───┼────┼──────┼────────┤
│四│AA0000000 │丙○○│五百萬元│99年4月30日 │華僑銀行三民分行│
└─┴─────┴───┴────┴──────┴────────┘
正本係照原本作成。
如對本判決上訴，須於判決送達後20日內向本院提出上訴狀。
中    華    民    國    99    年    8    月    30    日
                                書記官  鐘麗芳

司法院資訊處製作；財團法人民間司法改革基金會備份。
